臺灣新竹地方法院刑事判決　　　　　　　　　　　　　九十三年度訴字第二三七號
　　公　訴　人　臺灣新竹地方法院檢察署檢察官
　　被　　　告　甲○○　男　三.
右列被告因偽造文書等案件，經檢察官提起公訴（九十二年度偵字五五三五號），本
院依簡式審判程序判決如左：
    主  文
甲○○意圖為自己不法之所有，而侵占對於業務上所持有之物，處有期徒刑陸月，如
易科罰金以參佰元折算壹日。
附表一所示偽造之「乙○○」署名均沒收。
    事  實
一甲○○於民國九十二年五月間任職於千翔保全股份有限公司（下稱千翔保全公司）
  ，經該公司派駐於新竹市○○路一九四巷之「比佛利山莊」社區擔任警衛，平日負
  責該社區之巡邏、管制大門及代住戶收發保管郵件之工作，為從事業務之人。竟意
  圖為自己不法之所有，於九十二年五月二十七日晚上十一時輪值當日夜班時，利用
  與其同時值班之同事江桄彩出外巡邏而由其一人獨自留守值班台之際，將其同事劉
  斌崇於同日上午為社區住戶乙○○代收並置放於警衛室郵件保管箱中之中國國際商
  業銀行（下簡稱中國商銀）所寄送內有信用卡一張（卡號：四五六三─二○○○─
  七四三三─三二○一號，下簡稱系爭信用卡）之掛號郵件逕予侵占入己，得手後取
  出系爭信用卡於背面簽名欄處偽簽「乙○○」之署名而偽造私文書，旋基於概括犯
  意，意圖為自己不法所有，自九十二年六月十三日起至同年月二十三日止，連續於
  附表一所示之時、地持上開信用卡消費而加以行使，並於每次消費時在一式二聯之
  簽帳單上偽簽「乙○○」署名後，將該私文書第二聯之商店存根聯交各該店家留存
  而行使之，致附表一所示之特約商店店員陷於錯誤，分別交付甲○○所購買之商品
  或為其提供服務使其獲得財產上之利益，總計新臺幣（下同）一萬八千零三十元，
  各該特約商店並據上開簽帳單向聯合信用卡處理中心請領同額消費款項，致中國商
  銀陷於錯誤而如數給付，足生損害於乙○○、中國商銀及如附表一所示之特約商店
  。甲○○復基於為自己不法所有之意圖，於同年六月二十日三時三十四分起至同日
  凌晨三時四十二分止許，持系爭信用卡前往中國商銀新竹分行設置之自動提款機，
  接續插入信用卡於該自動付款設備，以不正方法接續辦理預借現金六次，每次二萬
  元，總計由前開自動付款設備詐得現金十二萬元（詳如附表二編號二至七所示）。
  嗣乙○○因未收受系爭信用卡卻收受繳款通知，乃報警循線查悉上情。
二案經乙○○訴由苗栗縣警察局竹南分局報告臺灣新竹地方法院檢察署檢察官偵查起
  訴。
    理  由
一本件被告甲○○所犯偽造文書等罪，並非死刑、無期徒刑、最輕本刑為三年以上有
  期徒刑之罪，或高等法院管轄第一審之案件，被告於本院行準備程序進行中，就被
  訴事實為有罪之陳述，經本院合議庭認合於修正後刑事訴訟法第二百七十三條之一
  之規定，裁定進行簡式審判程序，合先敘明。
二認定犯罪事實所憑之證據及認定之理由：
(一)訊據被告甲○○對於上開事實坦承不諱，並經告訴人乙○○及被害人中國石油公司
  竹苗加油站員工陳信華、中國石油公司頭份加油站員工方慶賢、全國電子股份有限
  公司苗栗縣第三分公司員工施忠宏、惠康百貨股份有限公司苗栗縣頭份分公司店長
  潘秋月、苗栗縣頭份鎮泰莉莎賓館負責人顏錦芳、中國商銀高級專員林岱玲等人於
  司法警察詢問指述綦詳，且經證人即被告擔任「比佛利山莊」社區警衛時之同事江
  桄彩及劉斌崇於偵查中結證明確。此外，並有中國商銀信用卡對帳單暨繳款通知、
  信用卡偽冒案件冒用證明各一紙及被告以告訴人名義偽造之簽帳單九張在卷可稽。
  從而，本件事證已臻明確，被告犯行洵堪認定，應予依法論科。
三查被告為本件犯行時係擔任千翔保全公司派駐於新竹市○○路一九四巷之「比佛利
  山莊」社區之警衛，職司代住戶收發保管郵件之工作，為從事業務之人，其擅自拆
  開中國商銀寄送予告訴人之封緘郵件，取走其內之信用卡，核係犯刑法第三百三十
  六第二項之業務侵占罪。又按在信用卡背面簽名欄簽名，自形式上整體觀察，即足
  以知悉係表示信用卡之簽名者於信用卡有效期限內有權使用該信用卡之辨識及證明
  ，並非依習慣或特約表示一定用意之證明，性質上係屬刑法第二百十條之私文書（
  最高法院九十三年第二次刑事庭會議決議參照），故被告在信用卡背面偽簽「乙○
  ○」署名並持向各特約商店消費處所提出行使部分，係犯刑法第二百十六條、第二
  百十條之行使偽造私文書罪，公訴意旨認在信用卡背面偽簽持卡人之姓名，性質上
  屬刑法第二百二十條第一項之準私文書，並認被告此部分所為係犯行使偽造準私文
  書罪，尚有誤會。至於簽帳單則具有持卡人與特約商店之交易契約書之性質，並具
  有持卡人請求發卡銀行撥款之請求書或指示文件之性質，持卡人向特約商店消費後
  簽名於一式二聯或三聯之簽帳單上，再由特約商店交付其中第一聯客戶存查聯予持
  卡人收執，該第一聯由持卡人簽名意指持卡人同意依據信用卡持卡人合約條件，一
  經使用或訂購物品，均應按簽帳單之全部金額，付款予發卡銀行，故持卡人於該簽
  帳單簽名其用意係對所簽之金額負責之意，該簽帳單之性質為私文書甚明，被告於
  持系爭信用卡消費時，在一式二聯之簽帳單上偽簽「乙○○」署名，並將第二聯之
  商店存根聯交各該店家留存而行使之，並因此使附表一所示之特約商店店員陷於錯
  誤而分別交付商品或提供服務使之獲得財產上之利益，核其此部分所為，則係犯刑
  法第二百十六條、第二百十條之行使偽造私文書罪及第三百三十九條第一項之詐欺
  取財罪（附表一編號一至七部分）、同條第二項之詐欺得利罪（附表一編號八、九
  部分）、第三百三十九條第三項、第一項之詐欺取財未遂罪（附表一編號十部分）
  。被告偽造「乙○○」之署押為偽造私文書之階段行為，又偽造私文書之低度行為
  則為行使私文書之高度行為所吸收，均不另論罪。另被告持系爭信用卡預借現金（
  附表二編號二至七部分），則係犯刑法第三百三十九條之二之由自動付款設備取得
  他人財物罪，惟附表二編號一、八所示犯行，因被告未提得現金，兼以刑法第三百
  三十九條之二之罪並無處罰未遂犯，自不予論罪，附此敘明。被告先後多次行使偽
  造私文書及多次詐欺取財、詐欺得利、詐欺取財未遂之犯行，均時間緊密，且所犯
  之罪基本構成要件事實相同，顯皆係基於概括犯意反覆為之，各為連續犯，應依刑
  法第五十六條規定各論以情節較重之詐欺取財、詐欺得利及行使偽造私文書等一罪
  名，並均加重其刑。其於附表二編號二至七所示之時、地接續六次插卡詐領領得款
  各二萬元，係在同一自動提款機所為，時間及空間密接，僅因受自動提款機每次提
  領最高金額之限制而分次提領，乃一以不正方法由自動付款設備取得他人之物行為
  之接續的多次動作，祇論以不正方法由自動付款設備取得他人之物單純一罪，公訴
  人認其多次詐領存款犯行應成立連續犯，核非有理。被告所犯上開各罪間，有方法
  目的之牽連關係，為牽連犯，應從一重處之業務侵占罪斷。本院審酌被告年富力強
  ，不思循正當途徑獲取財富，竟監守自盜，有悖職守，不僅嚴重危害交易安全，且
  對其犯罪所生後果更未能積極面對、處理，於司法警察詢問及檢察官偵查中從未曾
  到庭，本應從重量刑，爰念其通緝到案後已與被害人中國商銀達成和解並已依和解
  內容全數賠償完畢，有和解書一份附於本院九十三年附民字第三九號卷及中國商銀
  陳報狀一份在卷可佐，且被告犯後尚能坦承犯行，惡性應非深重等情狀，量處如主
  文所示之刑，並諭知易科罰金之折算標準。被告於信用卡背面偽造之「乙○○」署
  押一枚，以及於簽帳單上之客戶存查聯、商店存查聯上偽造「乙○○」之署名共十
  八枚（一式複寫二枚），不問屬於被告與否，均依刑法第二百十九條之規定一併宣
  告沒收。
四據上論斷，應依刑事訴訟法第二百七十三條之一第一項、第二百九十九條第一項前
  段，刑法第三百三十六第二項、第二百十六條、第二百十條、第三百三十九條第一
  項、第二項、第三百三十九條之二、第五十五條、第四十一條第一項、第二百十九
  條，罰金罰鍰提高標準條例第一條前段、第二條，判決如主文。
本案經檢察官陳宏兆到庭執行職務。
中　　　華　　　民　　　國　　九十三　　年　　　十　　　月　　　二十二  日
                                  臺灣新竹地方法院刑事第二庭
                                      法  官   鄭子俊
右正本證明與原本無異。
如不服本判決，應於判決送達後十日內向本院提出上訴狀( 應附繕本 )，上訴於臺灣
高等法院。
                                      書記官   沈藝珠
中　　　華　　　民　　　國　　九十三　　年　　　十　　　月　　　二十二　日
附錄本案論罪科刑法條全文
刑法第二百十條：
偽造、變造私文書，足以生損害於公眾或他人者，處五年以下有期徒刑。
刑法第二百十六條：
行使第二百十條至第二百十五條之文書者，依偽造、變造文書或登載不實事項或使登
載不實事項之規定處斷。
刑法第二百二十條：
在紙上或物品上之文字、符號、圖畫、照像，依習慣或特約，足以為表示其用意之證
明者，關於本章及本章以外各罪，以文書論。
刑法第三百三十六條：
對於公務上或因公益所持有之物，犯前條第一項之罪者，處一年以上七年以下有期徒
刑，得併科五千元以下罰金。
對於業務上所持有之物，犯前條第一項之罪者，處六月以上五年以下有期徒刑，得併
科三千元以下罰金。
前二項之未遂犯罰之。
刑法第三百三十九條：
意圖為自己或第三人不法之所有，以詐術使人將本人或第三人之物交付者，處五年以
下有期徒刑、拘役或科或併科一千元以下罰金。
以前項方法得財產上不法之利益或使第三人得之者，亦同。
前二項之未遂犯罰之。
刑法第三百三十九條之二：
意圖為自己或第三人不法之所有，以不正方法由自動付款設備取得他人之物者，處三
年以下有期徒刑、拘役或一萬元以下罰金。
以前項方法得財產上不法之利益或使第三人得之者，亦同。
附表一
┌─┬────┬────┬─────┬────────────┬───┐
│編│犯罪時間│犯罪地點│簽帳金額（│於簽帳單上偽造「乙○○」│備　註│
│號│　　　　│　　　　│新臺幣）　│之署押（名）數目　　　　│　　　│
├─┼────┼────┼─────┼────────────┼───┤
│一│九十二年│苗栗縣竹│五百八十元│二枚（簽帳單一式二聯，採│見偵查│
│　│六月十三│南鎮中華│　　　　　│複寫方法，故甲○○於該簽│卷第三│
│　│日下午四│路三七八│　　　　　│帳單之客戶聯上偽簽「楊金│０、五│
│　│時二十一│號（竹苗│　　　　　│發」之簽名，即同時複寫於│六頁　│
│　│分許　　│加油站股│　　　　　│該簽帳單之特約商店存查聯│　　　│
│　│　　　　│份有限公│　　　　　│聯）。　　　　　　　　　│　　　│
│　│　　　　│司）　 │　　　　　│　　　　　　　　　　　　│　　　│
│  │        │        │          │                        │　　　│
│  │        │        │          │                        │　　　│
├─┼────┼────┼─────┼────────────┼───┤
│二│九十二年│苗栗縣頭│四百九十元│二枚（同右）　　　　　　│見偵查│
│　│六月十四│份鎮自強│　　　　　│　　　　　　　　　　　　│卷第三│
│　│日上午八│路二號（│　　　　　│　　　　　　　　　　　　│四、五│
│　│時十五分│中國石油│　　　　　│　　　　　　　　　　　　│七頁　│
│　│許　　　│頭份站）│　　　　　│　　　　　　　　　　　　│　　　│
├─┼────┼────┼─────┼────────────┼───┤
│三│九十二年│苗栗縣頭│三百五十五│二枚（同右）　　　　　　│見偵查│
│　│六月十六│份鎮自強│元　　　　│　　　　　　　　　　　　│卷第三│
│　│日上午九│路二號（│　　　　　│　　　　　　　　　　　　│四、六│
│　│時五十六│中國石油│　　　　　│　　　　　　　　　　　　│一頁　│
│　│分許　　│頭份店）│　　　　　│　　　　　　　　　　　　│　　　│
├─┼────┼────┼─────┼────────────┼───┤
│四│九十二年│惠康百貨│二千九百六│二枚（同右）　　　　　　│見偵查│
│　│六月十六│股份有限│十七元　　│　　　　　　　　　　　　│卷第四│
│　│日上午十│公司頭份│　　　　　│　　　　　　　　　　　　│一、四│
│　│時八分許│店　　　│　　　　　│　　　　　　　　　　　　│二、五│
│  │        │        │          │                        │九頁  │
├─┼────┼────┼─────┼────────────┼───┤
│五│九十二年│全國電子│三千三百九│二枚（同右）　　　　　　│見偵查│
│　│六月十六│股份有限│十八元　　│　　　　　　　　　　　　│卷第五│
│　│日上午十│公司苗栗│　　　　　│　　　　　　　　　　　　│八頁　│
│　│時十九分│縣第三分│　　　　　│　　　　　　　　　　　　│　　　│
│　│許　　　│公司　　│　　　　　│　　　　　　　　　　　　│　　　│
├─┼────┼────┼─────┼────────────┼───┤
│六│九十二年│全國電子│二千四百三│二枚（同右）　　　　　　│見偵查│
│　│六月十六│股份有限│十元　　　│　　　　　　　　　　　　│卷第六│
│　│日上午十│公司苗栗│　　　　　│　　　　　　　　　　　　│０頁　│
│　│時二十六│縣第三公│　　　　　│　　　　　　　　　　　　│　　　│
│　│分許　　│司　　　│　　　　　│　　　　　　　　　　　　│　　　│
├─┼────┼────┼─────┼────────────┼───┤
│七│九十二年│竹苗加油│五百五十元│二枚（同右）　　　　　　│見偵查│
│　│六月十七│站股份有│　　　　　│　　　　　　　　　　　　│卷第三│
│　│日上午七│限公司　│　　　　　│　　　　　　　　　　　　│０、六│
│　│時十七分│　　　　│　　　　　│　　　　　　　　　　　　│二頁　│
│　│許　　　│　　　　│　　　　　│　　　　　　　　　　　　│　　　│
├─┼────┼────┼─────┼────────────┼───┤
│八│九十二年│苗栗縣頭│三千六百三│二枚（同右）　　　　　　│見偵查│
│　│六月十九│份鎮中華│十元　　　│　　　　　　　　　　　　│卷第四│
│　│日凌晨二│路一○九│　　　　　│　　　　　　　　　　　　│六、六│
│　│時二十三│一號四樓│　　　　　│　　　　　　　　　　　　│三頁　│
│　│分許　　│（泰莉莎│　　　　　│　　　　　　　　　　　　│　　　│
│　│　　　　│賓館）　│　　　　　│　　　　　　　　　　　　│　　　│
├─┼────┼────┼─────┼────────────┼───┤
│九│九十二年│同右賓館│三千六百三│二枚（同右）　　　　　　│見偵查│
│　│六月十九│　　　　│十元　　　│　　　　　　　　　　　　│卷第四│
│　│日凌晨二│　　　　│　　　　　│　　　　　　　　　　　　│六、六│
│　│時三十一│　　　　│　　　　　│　　　　　　　　　　　　│三頁　│
│　│分許　　│　　　　│　　　　　│　　　　　　　　　　　　│　　　│
├─┼────┼────┼─────┼────────────┼───┤
│十│九十三年│竹苗加油│六百元　　│無　　　　　　　　　　　│本次信│
│　│六月二十│站股份有│　　　　　│　　　　　　　　　　　　│用卡交│
│　│日上午七│限公司　│　　　　　│　　　　　　　　　　　　│易未成│
│　│時五十八│　　　　│　　　　　│　　　　　　　　　　　　│功　　│
│　│分許　　│　　　　│　　　　　│　　　　　　　　　　　　│　　　│
└─┴────┴────┴─────┴────────────┴───┘
附表二
┌──┬─────────┬─────┬────────┬──────┐
│編號│犯罪時間          │ 犯罪地點 │預借現金金額    │備註        │
│    │                  │          │（新臺幣）      │            │
├──┼─────────┼─────┼────────┼──────┤
│一  │九十二年六月十七日│ＩＣＢＣ  │二萬元          │本次信用卡  │
│    │二十一時二十六分  │頭份分行  │                │交易未成    │
├──┼─────────┼─────┼────────┼──────┤
│二  │九十二年六月二十日│ＩＣＢＣ  │二萬元          │            │
│    │凌晨三時三十四分  │新竹分行  │                │            │
├──┼─────────┼─────┼────────┼──────┤
│三  │九十二年六月二十日│ＩＣＢＣ  │二萬元          │            │
│    │凌晨三時三十五分  │新竹分行  │                │            │
├──┼─────────┼─────┼────────┼──────┤
│四  │九十二年六月二十日│ＩＣＢＣ  │二萬元          │            │
│    │凌晨三時三十六分  │新竹分行  │                │            │
├──┼─────────┼─────┼────────┼──────┤
│五  │九十二年六月二十日│ＩＣＢＣ  │二萬元          │            │
│    │凌晨三時三十九分  │新竹分行  │                │            │
├──┼─────────┼─────┼────────┼──────┤
│六  │九十二年六月二十日│ＩＣＢＣ  │二萬元          │            │
│    │凌晨三時四十分    │新竹分行  │                │            │
├──┼─────────┼─────┼────────┼──────┤
│七  │九十二年六月二十日│ＩＣＢＣ  │二萬元          │            │
│    │凌晨三時四十一分  │新竹分行  │                │            │
├──┼─────────┼─────┼────────┼──────┤
│八  │九十二年六月二十日│ＩＣＢＣ  │二萬元          │本次信用卡  │
│    │凌晨三時四十二分  │新竹分行  │                │交易未成    │
└──┴─────────┴─────┴────────┴──────┘
